臺灣桃園地方法院小額民事判決
                110年度桃小字第1255號
原      告  林劉市  
訴訟代理人  林光雄  
被      告  陳志豪  
兼
法定代理人  陳賜傳  
被      告  吳陳禎  
兼
法定代理人  吳志榮  
            陳婉慧  
上列當事人間請求給付規費事件，本院於民國111年6月7日言詞
辯論終結，判決如下：
    主    文
一、被告丁○○應給付原告新臺幣36,212元，及其中新臺幣26,884
    元自民國111年1月12日起，其中新臺幣9,328元自民國111年
    4月27日起，均至清償日止，按年息5％計算之利息。
二、被告乙○○應給付原告新臺幣4,500元，及自民國111年1月12
    日起至清償日止，按年息5％計算之利息。　
三、原告其餘之訴駁回。
四、訴訟費用新臺幣1,000元，由被告丁○○負擔新臺幣900元，由
    被告乙○○負擔新臺幣100元。　　　　
五、本判決第一項、第二項得假執行。　　　　
    事實及理由
壹、程序方面
一、按小額訴訟之訴狀送達後，原告不得將原訴變更或追加他訴
    ，但擴張或減縮應受判決事項之聲明者，被告同意者，不在
    此限；被告於訴之變更或追加無異議，而為本案之言詞辯論
    者，視為同意變更或追加，民事訴訟法第436條之23、第436
    條第2項、第255條第1項但書第3款、第2項分別定有明文。
    經查，原告起訴時聲明：被告丁○○、乙○○應給付原告新臺幣
    （下同）42,900元，及自起訴狀繕本送達之翌日起至清償日
    止，按年息5％計算之利息。嗣於本院審理中追加己○○、甲○○
    、戊○○為被告，並將聲明變更為如下列聲明所示，核屬擴張
    應受判決事項之聲明，且被告就此無異議而為本案之言詞辯
    論，與上開規定相符，應予准許。　　
二、被告丁○○、己○○經合法通知，未於最後言詞辯論期日到場，
    核無民事訴訟法第386條各款所列情形，爰依原告之聲請，
    由其一造辯論而為判決。
貳、實體方面
一、原告主張：被告丁○○、乙○○分別於民國108年2月11日、108
    年8月21日時，明知訴外人即原告之孫子丙○○並非車牌號碼0
    00-000號普通重型機車（下稱系爭車輛）之所有人，且未獲
    得系爭車輛所有人即原告之同意下，仍向丙○○購買系爭車輛
    ，並將系爭車輛占有使用，丁○○於如附表一所示之時間有交
    通違規遭開罰單，乙○○於附表二所示之時間有交通違規遭開
    罰單，上開罰單均由原告所繳納，原告屢次催告丁○○、乙○○
    繳納罰款，丁○○、乙○○均置之不理。被告己○○為未成年之丁○○之父親，被告甲○○、戊○○為未成年之乙○○之父母，應就丁○○、乙○○對原告之行為連帶負責，爰提起本件訴訟等語。並
    聲明：㈠被告丁○○、己○○應連帶給付原告36,212元及自111年
    1月12日起至清償日止，按年息5％計算之利息；㈡被告乙○○、
    甲○○、戊○○應連帶給付原告4,500元及自111年1月12日起至
    清償日止，按年息5％計算之利息。
二、被告之答辯：
　㈠被告丁○○未於最後言詞辯論期日到場，惟前曾到庭陳述略以
    ：對於原告之請求沒有意見等語。
　㈡被告己○○未於最後言詞辯論期日到場，惟前曾到庭陳述略以
    ：伊認為原告的請求要有證據等語，資為抗辯，並聲明：原
    告之訴駁回。
　㈢被告乙○○部分：原告請求的兩張罰單伊願意承認等語。
　㈣被告甲○○、戊○○部分：當時丙○○是以賣車的名義賣給我們，
    但沒有行照，乙○○的部分應該由他自己負責等語。
三、得心證之理由
  ㈠原告主張被告丁○○、乙○○於未經原告同意下，即向丙○○購買
    系爭車輛並將系爭車輛占有使用，且於使用系爭車輛期間，
    即丁○○自108年2月11日至108年7月18日間、乙○○自108年8月
    21至108年11月11日，分別因違規遭裁處如附表一、附表二
    所示之交通違規罰款等節，業據原告提出交通違規罰款繳納
    收據、對話紀錄、舉發違反道路交通管理事件通知單、法務
    部行政執行署桃園分署執行命令、桃園市政府警察局車輛尋
    獲電腦輸入單等件為證（見本院卷第76至81頁、第83至96頁
    、第108至122頁、第145至147頁、第163至191頁），與證人
    丙○○到庭之證述大致相符（見本院卷第99頁），復經本院依
    職權調閱系爭車輛交通違規相關資料在卷為佐（見本院卷第
    27頁至28頁反面、第39至61頁、第130至134頁），且為丁○○
    、乙○○所不爭執（見本院卷第150頁反面、第196頁），是此
    部分之事實，堪信為真實。　　
　㈡按因故意或過失，不法侵害他人之權利者，負損害賠償責任
    。故意以背於善良風俗之方法，加損害於他人者亦同。違反
    保護他人之法律，致生損害於他人者，負賠償責任。但能證
    明其行為無過失者，不在此限。民法第184條定有明文。而
    侵權行為之成立，須行為人因故意過失不法侵害他人權利，
    亦即行為人須具備歸責性、違法性，並不法行為與損害間有
    因果關係，始能成立，且主張侵權行為損害賠償請求權之人
    ，對於侵權行為之成立要件應負舉證責任。原告主張丁○○、
    乙○○上開行為，應對原告負賠償責任等語。經查，本件原告
    主張之損害為原告代丁○○、乙○○繳納交通罰款，係屬純粹經
    濟上損失，惟原告並未就丁○○、乙○○上開行為，究有何屬故
    意以背於善良風俗之方法乙節提出舉證或說明，是本院尚難
    僅以丁○○、乙○○未經原告同意即占有使用系爭車輛時之交通
    違規，即遽認被告應對原告負侵權行為損害賠償責任。又本
    院於審理時詢問原告對己○○、甲○○、戊○○請求之依據為何，
    原告僅陳稱：伊看過法律的書，但不知道是哪一條等語（見
    本院卷第197頁），是原告既無法提出對己○○、甲○○、戊○○
    之請求依據，則原告主張己○○、甲○○、戊○○應負連帶賠償之
    責，亦屬無據。
  ㈢按無法律上之原因而受利益，致他人受損害者，應返還其利益，民法第179條定有明文。又汽車駕駛人之行為有下列情形之一，當場不能或不宜攔截製單舉發者，得逕行舉發；第1項逕行舉發，應記明車輛牌照號碼、車型等可資辨明之資料，以汽車所有人為被通知人製單舉發。道路交通管理處罰條例第7條之2第1項本文及第4項定有明文。是就交通違規之罰鍰，應以車輛駕駛人為裁罰對象，僅於不能當場攔查駕駛人之身分時，方以車輛所有人為被通知人。經查，丁○○、乙○○於附表一、附表二所示之違規日期時間為系爭車輛之實際占有使用之人，依上開見解，自負有繳納交通違規罰鍰之義務，惟仍由車籍登記之所有人即原告代為繳納罰款，丁○○、乙○○無法律上原因受有免繳納此部分費用之利益，自屬不當得利，而丁○○就應對此罰單金額賠償原告亦表示沒有意見（見本院卷第150頁反面），乙○○亦表示同意就此罰單負責（見本院卷第196頁）；是原告依不當得利之法律關係，請求被告丁○○、乙○○分別給付給付36,212元、4,500元，洵屬有據。　
  ㈣末按給付無確定期限者，債務人於債權人得請求給付時，經
    其催告而未為給付，自受催告時起，負遲延責任。其經債權
    人起訴而送達訴狀，或依督促程序送達支付命令，或為其他
    相類之行為者，與催告有同一之效力；又遲延之債務，以支
    付金錢為標的者，債權人得請求依法定利率計算之遲延利息
    ；而應付利息之債務，其利率未經約定，亦無法律可據者，
    週年利率為5％，民法第229條第2項、第233條第1項前段及第
    203條分別定有明文。本件原告對丁○○、乙○○之損害賠償債
    權，係以支付金錢為標的，無確定期限，又未約定利息，則
    被告應自受催告時起，負遲延責任。是原告就上述得向丁○○
    請求之金額，併請求其中26,884元自111年1月12日起（於11
    1年1月11日當庭擴張請求金額及變更利息起算日，見本院卷
    第98頁），其中9,328元自111年4月27日起（於111年4月26
    日當庭擴張請求金額，見本院卷第151頁），均至清償日止
    ，按年息5％計算之利息；就得向乙○○請求之金額，自111年1
    月12日起（於111年1月11日當庭擴張請求金額及變更利息起
    算日，見本院卷第98頁），至清償日止，按年息5％計算之利
    息，洵為有據。逾此範圍，則屬無據。
五、綜上所述，原告依不當得利法律關係，請求被告丁○○給付36
    ,212元，及其中26,884元自111年1月12日起，其中9,328元
    自111年4月27日起，均至清償日止，按年息5％計算之利息；
    被告乙○○給付4,500元，及自111年1月12日起至清償日止，
    按年息5％計算之利息，為有理由，應予准許。逾此部分之請
    求，則屬無據，應予駁回。　
六、本件原告勝訴部分係依小額訴訟程序所為被告敗訴之判決，
    爰依民事訴訟法第436條之20之規定，依職權宣告假執行。
七、本件事證已臻明確，兩造其餘攻擊防禦方法及舉證，經本院
    斟酌後，核與判決結果無影響，爰不予一一論述，併此敘明
    。
八、訴訟費用負擔之依據：民事訴訟法第79條。並依同法第436
    條之19規定，確定訴訟費用額如主文第4項所示。　　
中　　華　　民　　國　　111 　年　　6 　　月　　24　　日
                  桃園簡易庭  法  官  曾耀緯
以上為正本係照原本作成。
如不服本判決，應於送達後20日內，向本院提出上訴狀並表明上
訴理由，如於本判決宣示後送達前提起上訴者，應於判決送達後
20日內補提上訴理由書（須附繕本）。
如委任律師提起上訴者，應一併繳納上訴審裁判費。
中　　華　　民　　國　　111 　年　　6 　　月　　24　　日
                              書記官  吳宏明
附錄
一、民事訴訟法第436條之24第2項：
    對於小額程序之第一審裁判上訴或抗告，非以其違背法令為
    理由，不得為之。
二、民事訴訟法第436條之25：
    上訴狀內應記載上訴理由，表明下列各款事項：
    （一）原判決所違背之法令及其具體內容。
    （二）依訴訟資料可認為原判決有違背法令之具體事實。
三、民事訴訟法第471條第1項：（依同法第436條之32第2項規定
    於小額事件之上訴程序準用之）上訴狀內未表明上訴理由者
    ，上訴人應於提起上訴後二十日內，提出理由書於原第二審
    法院；未提出者，毋庸命其補正，由原第二審法院以裁定駁
    回之。 

附表一：
編號 違規者 違規日期時間 罰單號碼 罰單金額 1 丁○○ 108年2月20日0時51分 D00000000 1,400元 2 丁○○ 108年2月28日17時56分 RA0000000 1,400元 3 丁○○ 108年3月18日9時22分 1AL343350 600元 4 丁○○ 108年6月21日23時10分 CY0000000 1,500元 5 丁○○ 108年6月30日18時26分 D00000000 1,800元 6 丁○○ 108年6月30日19時16分 D00000000 1,800元 7 丁○○ 108年7月4日17時58分 CV0000000 500元 8 丁○○ 108年7月5日12時11分 DG0000000 500元 9 丁○○ 108年7月5日12時11分 DG0000000 500元 10 丁○○ 108年7月5日12時11分 DG0000000 18,000元 11 丁○○ 108年7月5日12時11分 DG0000000 1,200元 12 丁○○ 108年7月5日12時12分 DG0000000 2,700元 13 丁○○ 108年6月19日 行政執行署桃園分署108年噪字第00000000號 2,228元 14 丁○○ 108年6月19日 行政執行署桃園分署108年噪字第00000000號 2,084元 總計    36,212元 

　　
　　　
附表二：
編號 違規者 違規日期時間 罰單號碼 罰單金額 1 乙○○ 108年8月27日3時4分 CG0000000 2,700元 2 乙○○ 108年10月26日1時15分 AC0000000 1,800元 總計    4,500元